【裁判字號】    97,交聲,1637
【裁判日期】    970808
【裁判案由】    聲明異議
【裁判全文】
臺灣高雄地方法院交通事件裁定        97年度交聲字第1637號
原處分機關  高雄市政府交通局
異  議  人
即受處分人  甲○○
上列異議人因違反道路交通管理處罰條例案件，對於高雄市交通
事件裁決中心於中華民國97年6 月26日所為之裁決（原處分高市
府交裁字第裁32-B00000000號）聲明異議，本院裁定如下：
    主  文
原處分撤銷。
甲○○不罰。
    理  由
一、原處分意旨略以：異議人即受處分人甲○○（以下稱異議人
    ）前於民國94年8 月9 日12時許，駕駛車牌號碼ZLG-809 號
    輕機，行經高雄市○○路之際，因駕車行經交岔路口不減速
    慢行，及違反道路交通安全規則肇事致人受輕傷，嗣為警開
    單舉發，原處分機關遂依道路交通管理處罰條例第44條第1
    項第3 款及同條例第61條第3 項第1 款規定，以高市府交裁
    字第裁32-B00000000號裁決書裁處異議人罰鍰新臺幣1,800
    元並記違規點數3 點之處分。
二、異議人異議意旨則以：案發地點為大統百貨公司和平店之裝
    卸貨品區，因該店裝卸貨品車來回擋在前方遮住視線，受處
    分人當時時速在40公里以下，且煞車停下即遭肇事者（江長
    峻）撞擊機車龍頭及側面，受處分人多處受傷，緣於肇事者
    未停止車速及停車，原處分機關忽視現場係一貨品裝卸區，
    並忽略受處分人已由時速40公里減速煞車至停止車速，肇事
    者既已認錯，且在檢察官姑念對方沒有前科紀錄，故要求告
    訴人即受處分人與肇事者即被告庭外和解，而異議人並無任
    何交通違規情事。豈料事隔近3 年才收到原處分機關之裁決
    書，爰為此聲明異議等語。
三、按道路交通管理處罰條例第89條前段規定「法院受理有關交
    通事件，準用刑事訴訟法之規定」，是以本院參諸刑事訴訟
    法第154 條第2 項規定意旨，當認交通違規事實亦應依證據
    認定之，無證據不得認定其違規事實。且所謂證據，係指足
    以認定異議人確有違規行為之積極證據而言，該項證據自須
    適合於違規事實之認定，始得採為論斷依據。苟積極證據不
    足為不利於違規事實之認定時，即應為有利於異議人之認定
    。是倘原處分機關（含舉發機關）以違規人涉有違反道路交
    通管理處罰條例之行為、欲予以處罰時，對於該違規行為是
    否確實存在之情，自應負有舉證責任，苟其未能證明達到通
    常一般之人均不致有所懷疑，而得確信其為真實之程度者，
    則依據「罪證有疑，利於被告」之證據法則，即不得遽為不
    利違規人之認定。
四、經查：本件固據現場處理員警陳特誠到庭證稱：當時係依據
    當事人陳述及現場跡證，認定異議人確有前述交通違規情事
    ，所謂未減速慢行是指未減速到不發生事故之情況。是依照
    交通大隊的規定，認為雙方面都有肇事責任（見本院卷第32
    頁）。惟本院參以卷附由證人陳特誠所提出之道路交通事故
    現場圖（見本院卷第37頁），僅得證明異議人騎乘機車與他
    方機車駕駛人江長峻所騎乘之機車發生擦撞之事實，而針對
    異議人是否果有交通違規一節，仍須本諸其他相關事證併予
    綜合判斷。準此，證人即員警陳特誠乃係接獲勤務中心通報
    後方始抵達現場，既未親自見聞案發過程，況於其到庭證述
    之際，亦始終未能詳予說明其何以依據本案當事人陳述及現
    場跡證而判斷異議人涉有前揭交通違規情事之具體理由，而
    於本院調查時證稱：是依照交通大隊的規定，認為雙方面都
    有肇事責任，但我們會尊重事後的鑑定結果，如果鑑定說沒
    有肇事責任，我們會將舉發撤銷。但是本件沒有作鑑定，所
    以沒有撤銷舉發。一般我們都是在違規行為3 個月內作舉發
    。如果鑑定結果與我們初步分析不同，鑑定機關會回文給我
    們，如果還沒有舉發，就不會舉發；如果已經舉發，鑑定機
    關會告知當事人請當事人拿相關文件向監理機關請求撤銷違
    規舉發等語（見本院卷第32、33頁），由上開證人之證述可
    知，舉發機關警員於本件製單據發時，僅係以現場發生事故
    即初步研判雙方均有肇事責任，但實際雙方肇事責任如何，
    仍有待行車事故鑑定機構進一步判斷，是舉發機關警員逕予
    認定異議人有因駕車行經交岔路口不減速慢行及違反道路交
    通安全規則肇事致人受輕傷之交通違規云云，洵非無疑。再
    觀乎卷附案發當時異議人及江長峻2 人所為之談話紀錄，均
    僅供稱渠等分別駕車前往案發路口而發生撞擊，要無隻字片
    語言及異議人是否確有前揭交通違規情事，此有高雄市政府
    警察局交通大隊交通事故談話紀錄表1 份在卷可憑（見本院
    卷第41至44頁）。且就本件交通事故，雖事故雙方當事人均
    有受傷，但僅有異議人對於江長峻提出傷害告訴，江長峻並
    未對於異議人提出告訴，且江長峻並於偵查中賠償異議人之
    損害而與異議人達成和解，異議人因而撤回告訴，而經檢察
    官對於江長峻為不起訴處分在案，此亦有臺灣高雄地方法院
    檢察署檢察官不起訴處分書1 份在卷可稽（見本院卷第27頁
    ）。揆諸前揭說明，仍不得逕為不利於異議人之認定。
五、綜前所述，異議人所辯尚非無由，且本件就異議人是否有違
    規之事實既有合理懷疑存在，無法達到確信其為真實之程度
    ，即不得遽為不利於異議人之推斷。又本件查無其他事證足
    證異議人確有上揭交通違規情事，原處分機關未予詳查即遽
    予裁罰，實有未洽，其處分自屬無可維持，爰撤銷原處分，
    併為異議人不罰之諭知，用期適法。
據上論結，應依道路交通案件處理辦法第20條前段，裁定如主文
。
中    華    民    國    97    年    8     月    8     日
                  交通法庭  法  官 曾子珍
以上正本證明與原本無異。
如不服本裁定，應於收受送達後5 日內向本院提出抗告狀。
中    華    民    國    97    年    8     月    11    日
                            書記官 王翌翔


司法院資訊處製作；財團法人民間司法改革基金會備份。
